【裁判字號】    94,重訴,322
【裁判日期】    950210
【裁判案由】    拆屋還地等
【裁判全文】
臺灣高雄地方法院民事判決             94年度重訴字第322號
原      告  高雄市政府教育局
法定代理人  午○○
原      告  國防部總政治作戰局
法定代理人  辛○○
上列二人共
同訴訟代理
人          寅○○律師
被      告  子○○    住高雄縣.
            壬○○    住高雄市.
上  一  人
訴訟代理人  癸○○    住同上
被      告  甲○○○  住高雄市.
            庚○○    住高雄市.
            丙○○    住高雄市.
上  一  人
訴訟代理人  丁○○    住同上
被      告  己○○    住高雄市.
            丑○○    住高雄市.
                      居高雄縣.
            乙○○    住高雄縣.
            卯○○    住高雄市.
                      居高雄縣.
            巳○○    住高雄市.
兼上一人訴
訟代理人    辰○○    住高雄市.
上列當事人間請求拆屋還地等事件，經本院於中華民國95年1 月
11日言詞辯論終結，判決如下：
    主  文
被告子○○應將坐落於高雄市○○區○○段第二○二六、二○二
七地號，如附圖所示D 部分面積六十平方公尺（含雨遮所利用土
地部分十平方公尺）之土地上，門牌號碼高雄市○○區○○路十
號之建物拆除，將土地返還原告高雄市政府教育局。並應給付原
告國防部總政治作戰局新台幣壹佰拾陸萬仟陸佰零貳元。
被告壬○○應將坐落同上地號，如附圖所示C 部分面積六十八平
方公尺（含雨遮所利用土地部分十六平方公尺）之土地上，門牌
號碼高雄市○○區○○路十二號之建物拆除，將土地返還原告高
雄市政府教育局。並應給付原告國防部總政治作戰局新台幣捌拾
玖萬陸仟零拾貳元。
被告甲○○○應將坐落於同上地號，如附圖所示B 部分面積六十
一平方公尺（含雨遮所利用土地部分十七平方公尺）之土地上，
門牌號碼高雄市○○區○○路十四號之建物拆除，將土地返還原
告高雄市政府教育局。並給付原告國防部總政治作戰局新台幣玖
拾捌萬壹仟佰拾元。
被告丙○○應將坐落於高雄市○○區○○段第二○二六地號，如
附圖所示E 部分面積一九四平方公尺（含雨遮所利用土地部分二
十一平方公尺），及如附圖所示F 部分面積三十七平方公尺之土
地上，門牌號碼高雄市苓雅區○○○路四十、四十二號之建物拆
除，將土地返還原告高雄市政府教育局。
被告丑○○應將坐落同上地號土地，如附圖所示G 部分面積十一
平方公尺之土地上，被告乙○○應將如附圖所示H 部分面積十平
方公尺之土地上，被告卯○○應將如附圖所示I 部分面積二十一
平方公尺之土地上，門牌號碼均為高雄市苓雅區○○○路46巷6
號之地上建物拆除，將土地返還原告高雄市政府教育局。
被告巳○○、辰○○應共同將坐落同上地號土地，如附圖所示A
部分土地上，面積八十四平方公尺，門牌號碼為高雄市○○區○○路三十八號房屋遷讓返還原告國防部總政治作戰局。
被告庚○○應自如附圖所示B 、C 所占用的土地遷離，被告己○○應自如附圖所示F 所占用的土地遷離，並均返還予原告高雄市
政府教育局。
訴訟費用由被告巳○○、辰○○連帶負擔十二分之一，被告子○○、壬○○、甲○○○、庚○○、己○○、丑○○、乙○○、卯
○○各負擔十二分之一，被告丙○○負擔二十四分之一，餘由原
原告負擔。
本判決第一、二、三項，於原告國防部總政治作戰局為被告子○○、壬○○、甲○○○以新臺幣壹佰零捌萬元供擔保後，得假執
行。
本判決第一、二、三、四、五、六項，於原告高雄市政府教育局
為被告子○○以新台幣伍拾陸萬元供擔保、為被告壬○○以新台
幣陸拾萬元供擔保，為被告甲○○○以新臺幣伍拾柒萬元供擔
保，為被告丙○○以新臺幣貳佰壹拾伍萬元供擔保，為被告丑○○以新臺幣拾萬元供擔保，為被告乙○○以新臺幣玖萬元供擔保
，為被告卯○○以新臺幣貳拾萬元供擔保，於原告國防部總政治
作戰局為被告辰○○、巳○○以新臺幣柒拾捌萬元供擔保，得假
執行。
其餘假執行之聲請駁回。
    事實及理由
壹、程序部分：
    按該訴訟標的對於數人必須合一確定時，追加其原非當事人
    之人為當事人者，原告於訴狀送達後，仍得將原訴變更或追
    加他訴，民事訴訟法第255 條第1 項第5 款定有明文。本件
    原告於起訴時，並未以被告辰○○為被告，嗣於本院於94年
    11月1 日至現場測量時，始知悉被告辰○○亦正使用系爭如
    附圖所示A 之建物，為使原告於建物A 的請求部分能夠合一
    確定，原告嗣於94年12月1 日乃追加原非當事人之被告辰○○為被告，參照上揭規定，其追加尚屬有據，應予准許。
貳、實體部分：
一、原告主張：
（1）被告子○○、壬○○、甲○○○、庚○○、丙○○、己○○、丑○○、乙○○、卯○○、辰○○、巳○○所占有如
     附圖所示，坐落於高雄市○○區○○段第2027 、2026 地
     號土地係原告高雄市政府教育局（以下簡稱教育局）所管
     理之國有地，於民國38年間無償撥交原告國防部總政治作
     戰局（以下簡稱政治作戰局），作為興建「金馬新村」眷
     舍，分配官兵眷屬居住之用。嗣因原眷舍已老舊，業經輔
     導購置「獅甲國宅」，原告政治作戰局決定拆除原眷舍，
     將土地返還原告教育局。
（2）其中被告子○○所占有土地部分係搭蓋有如附圖所示之D（
     高雄市○○路10號）；被告甲○○○為B （高雄市○○路
     14號，含雨遮所占面積共計61平方公尺）；被告壬○○為C
     （高雄市○○路12號，含雨遮所占面積共計68平方公尺）
     ；被告丙○○為E （高雄市○○○路40號，分別又分成E1
     、E2兩棟建物，含雨遮所占面積共計194 平方公尺）、F
     （高雄市○○○路42號，所占面積為37平方公尺）等未保
     存登記建物。原告政治作戰局為期遷建能儘速順利完成，
     曾經於93年6 月14日與被告子○○、壬○○、甲○○○、
     丙○○達成協議，雙方約定由原告發給被告子○○拆遷補
     償費新台幣（下同）1,363,602 元、被告壬○○896, 032
     元，甲○○○981,333 元、被告丙○○1,956,028 元。其
     等願意於公告搬遷期限內搬遷，並將上開建物點交予原告
     政治作戰局。詎被告子○○等4 人領得補償款項後並未於
     公告期限內將上開建物搬遷交付予原告政治作戰局，顯違
     反雙方的約定。且因系爭土地已返還管理機關即原告教育
     局，被告子○○等4 人所搭建物亦屬無權占有。
（3）被告庚○○向被告子○○承租前開建物D ，向被告壬○○
     、甲○○○承租前開建物B 、C 占有使用面積共計189 平
     方公尺，被告己○○向被告丙○○承租前開建物F ，占有
     使用面積為37平方公尺。因被告子○○等4人均為無權占有
     ，從而被告庚○○、己○○之承租使用亦不得對抗原告教
     育局，亦均屬無權占有。
（4）被告丑○○、乙○○、卯○○所占有土地部分係被告丑○○搭蓋有如附圖所示之G （高雄市○○○路46巷6 號編號
     7-2 ，所占面積為11平方公尺）；被告乙○○為H （高雄
     市○○○路46巷6 號編號7-1 ，所占面積為10平方公尺）
     、被告卯○○為I （高雄市○○○路46巷6 號編號為7 號
     ，所占面積為21平方公尺）等未保存登記建物。因其等始
     終未與原告政治作戰局達成協議並向原告政治作戰局領取
     補償費，自原告政治作戰局將土地交還予原告教育局後，
     被告丑○○等3 人之占有亦失去權源，為無權占有。
（5）被告巳○○、辰○○所占有如附圖所示，坐落高雄市○○
     區○○路38號之建物係原告政治作戰局所興建之眷舍，曾
     分配予被告巳○○、辰○○之父鄒茂叔居住，嗣鄒茂叔死
     亡後，被告巳○○、辰○○同意轉讓與訴外人王卓輝居住
     ，並經陸軍第八軍團司令部核准在案。嗣訴外人王卓輝已
     以原眷戶身分申請購置「獅甲國宅」，並表示要將上開房
     屋返還原告，被告巳○○、辰○○竟拒不遷讓，亦顯屬無
     權占有。
（6）被告子○○、壬○○、甲○○○、丙○○既已違反與原告
     政治作戰局間的協議，原告政治作戰局自得解除契約，爰
     於起訴狀繕本之送達，作為解除契約之意思表示，解除雙
     方所訂立之契約；又所有被告既尚未遷離，均為無權占有
     。是原告政治作戰局基於民法第259 條之規定，原告教育
     局基於所有權之作用，聲明請求：(一)被告子○○應拆除如
     附圖所示D 部分建物，並將占有土地部分返還原告教育局
     ，應返還原告政治作戰局1,363,602 元；(二)被告壬○○應
     拆除如附圖所示C 部分建物，並將占有土地部分返還原告
     教育局，返還原告政治作戰局896,032 元；(三)被告甲○○○應拆除如附圖所示B 部分建物，並將占有土地部分返還
     原告教育局，應返還原告政治作戰局981,333 元；(四)被告
     丙○○應拆除如附圖所示E 、F 部分建物，並將占有土地
     部分返還原告教育局，應返還原告政治作戰局1,956,028
     元；(五)被告庚○○應自如附圖所示建物B 、C 遷離；(六)被
     告己○○應自如附圖所示建物F 遷離；(七)被告丑○○應將
     如附圖所示G 部分建物，被告乙○○應將如附圖所示H 部
     分建物，被告卯○○應將如附圖所示I 部分建物拆除，均
     將土地返還原告教育局。(八)被告巳○○、辰○○應自如附
     圖所示A 部分建物遷出，將建物返還原告政治作戰局等語
     。
二、被告之抗辯：
   (一)被告子○○：依據93年6 月17日陸軍第八軍團司令部所達
     成會議結論，伊最晚於93年7 月底前即可領到第1期拆遷補
     償款。但事實上被告並未於上開期限內領到該補償款，且
     遲至同年9 月16日才領得款項，原告政治作戰局要求伊於
     「公告搬遷期限內」搬遷，即有瑕疵。且為配合拆遷工作
     ，伊要求承租人即被告庚○○遷離伊所搭蓋門牌號碼為高
     雄市○○路10號建物，故該屋現已空無一物，且門窗均已
     被人盜竊變成危樓乙棟，隨時得任由原告處置，但伊數度
     以電話通知第八軍團林俊權少校前來處理，惟原告均不予
     置理，故伊早已依約遷離，並無違約等情，且當初簽立點
     交切結書時，並不瞭解點交切結書的內容，該點交切結書
     應為附合契約，且對伊等不公平，約定應為無效等語。
   (二)被告壬○○：伊已經訴請被告庚○○遷出如附圖所示C 之
     建物部分，且業經法院調解確定，僅尚未執行。嗣被告庚○○也已經主動遷出房屋，只占有房屋外面的道路搭棚子
     經營其生意，無違約情事等語。
   (三)被告甲○○○：伊已經有付錢給被告庚○○要求搬遷出如
     附圖所示B 建物部分，被告庚○○亦有搬遷，只是仍在房
     屋前方做生意。伊與被告庚○○協調的事實亦經原告允許
     ，均知會里長等語。
   (四)被告庚○○：伊業已向被告壬○○、甲○○○承租房屋即
     門牌號碼高雄市○○路10、12、14號建物10年餘，應有領
     取補償費的權利，然原告、被告壬○○、甲○○○均未給
     予伊搬遷費，所以拒絕搬離等語。
   (五)被告丙○○：伊已於93年9 月間依約搬離如附圖所示E 建
     物部分，目前該建物已無人居住，伊並未違反雙方之約定
     。被告己○○固仍然占有如附圖所示F 建物部分，惟係因
     原告承辦人員表示被告己○○可申請補償，被告己○○即
     認為有領取補償費的可能，故遲不搬離，伊所有建物未完
     全搬空，不可完全歸責於伊。
   (六)被告己○○：被告丙○○固為伊所占有使用如附圖所示F
     建物之搭蓋人，但非現住戶，應非搬遷費之合法申領人，
     故伊始為合法申領補償費之人，故若原告願給予伊與被告
     丙○○相同之補償費215,000 元，伊即願意搬離等語。
   (七)被告丑○○、乙○○：原告應先期給付伊2 人拆遷補償費
     1,121,360 元，伊2 人始願搬離等語。
   (八)被告卯○○：如附圖所示I 建物部分係伊父親所蓋，但伊
     是獨立1 戶，應該獨自領取1 份補償金，不應與被告丑○○、乙○○3人共同領取，伊既尚未領取補償金，自不願搬
     遷等語。
   (九)被告巳○○、辰○○：伊2 人均居住如附圖所示A 部分建
     物已經有50年以上，理當可繼受其父親權利。若原告要求
     伊2人 搬遷，也須給付補償費才要搬遷等語。
三、本件不爭執事項：
  (一)原告政治作戰局曾與被告子○○、壬○○、甲○○○、丙○○達成協議，由被告子○○等4 人簽立點交切結書，於領取
    補償費後，於公告搬遷期限內搬遷。被告子○○領取的拆遷
    補償費為1, 363,602元、被告壬○○為896,032 元、被告丙○○1,956,028 元、被告甲○○○為981,333 元。
  (二)被告卯○○、丑○○、乙○○未領到補償金。
四、雙方協議爭點整理如下：(一)被告子○○、被告壬○○、被告
    甲○○○、被告丙○○是否於國防部公告搬遷期限內，即已
    交付原使用之系爭建物？(二)被告庚○○、己○○、丑○○、
    乙○○、卯○○得否向原告政治作戰局請求補償費？並於原
    告政治作戰局尚未給付補償費前有權占有如附圖所示B 、C
    、F 、G 、H 、I 等建物？(三)被告巳○○、辰○○是否繼受
    其父對於如附圖所示之A 眷舍的居住權利？茲依序敘述如下
    ：
（一）被告子○○、壬○○、甲○○○、丙○○是否於國防部公
      告搬遷期限內，即已交付原使用之系爭建物？
   1、按依照當事人一方預定用於同類契約之條款而訂定之契約
      ，為左列各款之約定，按其情形顯失公平者，該部分約定
      無效：一、免除或減輕預定契約條款之當事人之責任者。
      二、加重他方當事人之責任者。三、使他方當事人拋棄權
      利或限制其行使權利者。四、其他於他方當事人有重大不
      利益者，民法第247 條之1 定有明文。被告子○○等4 人
      與原告政治作戰局曾協議搬遷，而簽立點交切結書並分別
      由被告子○○領得補償費為1,363,602 元、被告壬○○為
      896,032 元、被告丙○○1,956,028 元、被告甲○○○為
      981,333 元等事實，業據原告於審理中提出切結書4 紙、
      拆遷補償費領款清冊為證，為兩造所不爭執的事實。因被
      告子○○等4 人係經同意領得一定款項始簽立切結書同意
      搬離，參照前開規定，上開切結書內容固預先為該「金馬
      新村」地區住戶簽立切結書而擬定相同的內容，具有定型
      性，然尚無特別免除或減輕原告政治作戰局、加重被告子
      ○○等4 人之責任、或使被告子○○等4 人拋棄權利、限
      制行使權利、特別予其不利益等法定情形，故非屬明顯不
      公平而應為無效。是被告子○○等4 人自應依切結書的約
      定，負履行該約定內容之義務。
  2 、又債權人於有第226 條之情形時，始得解除其契約，民法
      第256 條定有明文，且民法上所謂給付不能，係指依社會
      觀念其給付已屬不能者而言，最高法院22年度上字第31
      80號著有判例，故應指債務人應為之給付，已不能依債務
      本旨實現之意。再違章建築之讓與，雖因不能為移轉登記
      而不能為不動產所有權之讓與，但受讓人與讓與人間如無
      相反之約定，應認為讓與人已將該違章建築之上處分權讓
      與受讓人，且須有事實上之處分權者，始有拆除之權限，
      最高法院86年度台上字第2272號判決亦可供參照。依前開
      點交切結書約定被告子○○等4 人須「同意於國防部公告
      搬遷期限內主動搬遷，配合實施眷舍點交，並檢具水、電
      瓦斯、電話等設施報停、拆錶及費用繳清證明、戶籍遷出
      證明等資料，依通知日期實施眷舍點交作業」等語，即不
      僅遷讓，且須將所搭建之地上物交付予原告政治作戰局始
      為債務之履行。本件所謂「國防部公告搬遷期限內」係自
      93年6 月30日至93年9 月30日為搬遷期間，業據原告於審
      理中陳稱明確，並提出國防部公告1 件佐憑，與被告丙○○於審理中亦陳述原告同意伊等於93年9 月30日前搬遷相
      符，是應足認93年9 月30日為最後應搬遷日。是被告子○○、壬○○、甲○○○固有遷離所搭建房屋之事實，此據
      本院於94年11月1 日因履勘現場時，如附圖所示D 建物為
      空屋，B 、C 部分之建物為被告庚○○當場表示為其使用
      ，並製有勘驗筆錄附卷可參。然查被告子○○於93年10月
      19 日 戶籍始遷出如附圖所示D 部分建物至高雄縣茄萣鄉
      ○○村○○路○ 段425 巷40號、被告壬○○於93年10月22
      日戶籍始遷出如附圖所示C 部分建物至高雄市○○區○○
      路16巷2 號、被告甲○○○於93年10月8 日戶籍遷出如附
      圖所示B 部分建物至高雄市○○區○○街106 號，此有原
      告所提出被告子○○、壬○○、甲○○○3 人戶籍謄本足
      資為證，顯已較原告前揭所述搬遷期日為遲。由於原告政
      治作戰局須將原眷舍拆除後，素地返還原告教育局，而被
      告子○○、壬○○、甲○○○3 人所擅自搭建的未保存登
      記建物，參照前揭判決見解，若未於公告時限內交付予原
      告政治作戰局，即移轉事實上處分權予原告政治作戰局，
      勢將無法與原告政治作戰局眷舍的拆除作業併同進行，且
      於返還系爭土地予原告教育局，原告政治作戰局亦無法任
      意於原告教育局所管理的系爭土地任意拆除被告子○○、
      壬○○、甲○○○上開建物，是被告子○○、壬○○、甲○○○3 人之遲延遷讓，應認已無法再依債務本旨履行，
      屬給付不能，且被告子○○、壬○○、甲○○○之遲延搬
      遷並無正當理由，應屬可歸責於伊等所發生的債務不履行
      。參照前揭規定，原告依給付不能的事由，以起訴狀代解
      除之意思表示解除前開雙方的合意內容，尚屬有據，其請
      求被告子○○、壬○○、甲○○○返還所領得補償款，應
      予准許。
   3、被告丙○○搭建如附圖所示E 部分建物（包含E1、E2）及
      F 部分建物，其於93年9 月14日原告同意搬遷期日前即已
      自如附圖所示E 部分建物部分搬遷，此據原告於審理中所
      自承無訛（本院95年1 月11日審理筆錄參照），且經本院
      履勘確認符合，亦有勘驗筆錄附卷足稽。惟所搭建F 建物
      部分為被告丙○○的承租人被告己○○當場表示現仍為其
      占有使用，並未交付予原告政治作戰局，為兩造所不爭的
      事實，故被告丙○○關於F 建物部分的履行，有給付不能
      的事由。然F 建物部分係因被告己○○為爭取補償金，故
      遲未遷還予被告丙○○，此為被告丙○○於審理中陳稱：
      伊有向被告己○○表示須於期限前搬遷，並願意給30,000
      元補償費，但被告己○○表示原告政治作戰局會來看，是
      否已經搬遷，是否營業，若已經營業願意給拆遷補償費，
      伊就以為原告政治作戰局會處理。直至1 年後始發現原告
      政治作戰局一直沒有處理，才詢問原告政治作戰局，原告
      政治作戰局才回覆表示不會給被告己○○拆遷費，伊始知
      情等語，此核與原告所提出於93年8 月12日、93年8 月31
      日以陸軍第八軍團名義所發書函2 件拒絕被告己○○之兄
      訴外人戊○○申領補償費，有關被告己○○確有向原告政
      治作戰局申領補償費遭拒等情相符。且因該2 書函並未通
      知被告丙○○，被告丙○○於於1 年後，始經電話聯繫始
      知情的事實，為原告於審理中亦承認被告丙○○確有以電
      話向原告詢問乙節（95年1 月2 日爭點整理狀參照）亦可
      資為憑，衡酌被告丙○○於公告期限內即已遷離，且被告
      己○○於審理中仍堅詞要求原告政治作戰局應給予補償費
      等情，被告丙○○所述尚符於常情，堪足可信。是被告丙○○未於前開約定期限內將建物F 部分遷離後，交付予原
      告政治作戰局，尚非可歸責於被告丙○○，應足認定。故
      被告丙○○自無可歸責於己之債務不履行，從而，原告政
      治作戰局亦不得基於被告丙○○給付不能之事由，解除兩
      造間的協議內容，請求被告丙○○返還已領得的補償費。
（二）被告庚○○、己○○、丑○○、乙○○、卯○○得否向原
      告政治作戰局請求補償費？並於原告政治作戰局尚未給付
      補償費前有權占有如附圖所示B 、C 、F 、G 、H 、I 等
      建物？
      按所謂同時履行之抗辯，乃係基於雙務契約而發生，倘雙
      方之債務，非本於同一之雙務契約而發生，縱令雙方債務
      在事實上有密切之關係，或雙方之債務雖因同一之雙務契
      約而發生，然其一方之給付，與他方之給付，並非立於互
      為對待給付之關係者，均不能發生同時履行之抗辯，最高
      法院59年度台上字第850 號著有判例。查被告庚○○占有
      使用如附圖所示B 、C 部分之建物，被告己○○占有使用
      如附圖所示F 建物部分，被告丑○○搭建如附圖所示G 建
      物部分，被告乙○○搭建如附圖所示H 建物部分，被告卯
      ○○所有如附圖所示I 建物部分，此經本院履勘後確認屬
      實。然被告庚○○、己○○、丑○○、乙○○、卯○○均
      未另與原告政治作戰局達成搬遷協議且被告庚○○、己○○申請領取補償費均為原告政治作戰局所拒，被告丑○○
      、乙○○、卯○○因認補償費過低，不願領取等情。此經
      原告提出陸軍第八軍團書函影本2 件、國防部陸軍總司令
      部政治作戰主任室函影本2 紙、協調會會議記錄影本1 份
      、被告丑○○所提出補償申請書影本可資為證。參照前開
      判例見解，被告庚○○、己○○既業經原告政治作戰局拒
      絕給付補償費，雙方復無任何的契約關係，故被告庚○○
      、己○○自不得因原告政治作戰局拒絕給付補償費，即主
      張繼續占有使用前揭系爭建物；被告丑○○、乙○○、卯
      ○○亦不得因拒領補償費做為其搬遷的對待給付，原告教
      育局主張其等為無權占有系爭土地，堪屬有據，應足認定
      。
（三）被告巳○○、辰○○是否繼受其父對於如附圖所示之A 眷
      舍的居住權利？
      原告政治作戰局主張曾分配予被告巳○○、辰○○之父鄒
      茂叔居住之如附圖所示A 眷舍，嗣由鄒茂叔移轉予訴外人
      王卓輝居住，訴外人王卓輝已以原眷戶身分申請購置「獅
      甲國宅」，並表示要將該眷舍返還原告等情，業經原告提
      出由被告巳○○所書立同意書1 紙、陸軍第八軍團86年5
      月9 日（86）務行字第3097號函1 件、陸軍第八軍團司令
      部列管金馬新村調配名冊1 紙為證。是訴外人鄒茂叔既已
      失去居住眷戶的權利，自無從由其繼承人被告巳○○、辰
      ○○所繼受。又查被告巳○○、辰○○現仍占有使用如附
      圖所示A 建物部分，此據被告辰○○於本院至現場履勘時
      陳稱：「輔仁路38號為其哥哥巳○○所有，現我在使用」
      等語明確，有勘驗筆錄附卷可參，故被告巳○○、辰○○
      的占有使用自無合法權源。至被告辰○○所辯自費增建部
      分，原告政治作戰局也須給付補償費才要搬遷，然兩造間
      並非立於同一雙務契約發生的法律關係，被告此部分抗辯
      亦顯屬無據，不足採憑。
五、按所有人對於無權占有或侵奪其所有物者，得請求返還之，
    民法第767 條前段定有明文。原告主張被告子○○、壬○○
    、甲○○○、丙○○、丑○○、乙○○、卯○○所搭建如附
    圖所示B 、C 、D 、E 、F 、G 、H 、I 建物部分因未移轉
    事實上處分權，無正當權源占用原告教育局所管理的國有土
    地，依前開規定，自應拆除上開建物返還所占用土地予原告
    教育局；被告庚○○、己○○無正當權源占用如附圖所示B
    、C 、F 之土地部分，亦應遷離，將使用之土地返還予原告
    教育局；被告巳○○、辰○○亦無正當權源使用原告政治作
    戰局所管理的國有眷舍，亦應依規定返還如附圖所示A 建物
    部分予原告政治作戰局，應均認有據
六、綜上，被告有債務不履行或無權占有國有土地之事實。從而
    原告政府教育局基於所有權的作用，原告政治作戰局基於所
    有權之作用及解除契約後補償費返還法律關係，請求被告被
    告子○○、壬○○、甲○○○、丙○○、丑○○、乙○○、
    卯○○拆除所有如附圖所示B 、C 、D 、E 、F 、G 、H 、
    I 土地上之建物，返還土地予原告教育局，被告子○○、壬○○、甲○○○並應返還所領得補償費予原告政治作戰局，
    被告巳○○、辰○○返還如附圖所示A 建物部分予原告政治
    作戰局，洵屬有據，應予准許，其餘之請求，因被告丙○○
    之給付不能尚不可歸責，此部分的請求為無理由，應予駁回
    。
七、本件原告陳明願供擔保聲請假執行之宣告，經核並無不合，
    爰酌定相當之擔保金額准許之。另原告敗訴部分既經駁回，
    其假執行之聲請即失所依據，應併與駁回。
八、本件事證已臻明確，兩造其餘主張陳述及所提證據，於判決
    結果已無影響，爰不逐一論列，併此敘明。
十、據上論結：本件原告之訴為有理由，依民事訴訟法第78條、
    第85條第2 項、第390 條第2 項，判決如主文。
中    華    民    國    95    年    2     月    10    日
                  民事第五庭法  官  古振暉
正本係照原本作成。
如不服本判決，應於送達後20日內，向本院提出上訴狀並表明上
訴理由，如於本判決宣示後送達前提起上訴者，應於判決送達後
10日內補提上訴理由書（須附繕本）。
中    華    民    國    95    年    2     月    10    日
                            書記官  陳展榮


司法院資訊處製作；財團法人民間司法改革基金會備份。
